【裁判字號】    90,訴,729
【裁判日期】    901220
【裁判案由】    妨害自由等
【裁判全文】
台灣彰化地方法院刑事判決                            九十年度訴字第七二九號
    公  訴  人  臺灣彰化地方法院檢察署檢察官
    被      告  丙○○
右列被告因恐嚇取財案件，經檢察官提起公訴（八十九年度偵字第二０八六號、八十
九年度偵緝字第一六０號），本院判決如左：
    主      文
丙○○意圖為自己不法之所有，以恐嚇使人將本人之物交付，處有期徒刑捌月。
    事      實
一、丙○○於民國（下同）八十九年三月十日凌晨三時許，在彰化縣員林鎮○○路「
    全家堡電子遊戲場」遇見丁○○在該處打電玩，乃佯稱係丁○○之弟劉健毅朋友
    ，而藉機搭訕，並要求丁○○騎乘機車搭載其前往彰化縣員林鎮○○路○段四九
    三巷十二弄二一號乙○○住處，到達後，丙○○竟基於剝奪人行動自由之犯意，
    故以不將丁○○機車鑰匙交還之方式，使其無法離開而控制其行動，並意圖為自
    己不法之所有，於同日三時三十分許，在乙○○上開住處，丙○○以「不簽本票
    即不讓你回去」等語恐嚇丁○○，致丁○○心生畏懼，而簽下三張面額分別為新
    台幣（下同）二萬元、二萬元、一萬元之本票三張交予丙○○收執，以丁○○欠
    其金錢而簽下本票之方式，欲向丁○○之母甲○○詐騙五萬元，丁○○簽完上開
    本票後，丙○○乃於同日上午八時三十分許，將丁○○帶往彰化縣員林鎮員林公
    以電話通知其母親甲○○前來付款，甲○○到達後，丙○○遂向其佯稱：「因丁○○向其老大借錢，是伊老大叫伊出來收錢」等語，因甲○○發覺情況有異，乃
    藉機拖延，丙○○遂未得逞。此時丙○○仍不讓丁○○隨其母親一同回去，而強
    行將丁○○帶往彰化縣員林鎮○○路○段四九二巷六八號己○○住處，欲將丁○○留於該處而繼續剝奪丁○○行動自由，因己○○不在，丙○○遂又將丁○○強
    行帶往員林公園等候，其間並不斷以電話通知丁○○家人促其準備現金以變換回
    前開本票，因丁○○家人一再藉機拖延，丙○○不耐，乃於當日下午四時三十分
    許搭乘計程車偕同丁○○一同前往丁○○位於彰化縣員林鎮○○街一二九巷二四
    號住處欲向丁○○家人取款，於洽談間丁○○遂乘機逃離丙○○之控制，丙○○
    見丁○○業已脫離其掌控，乃悻然離去。丁○○家人在確認丁○○並無積欠丙○○前開款項後乃隨即報警而循線逮捕丙○○。
二、案經彰化縣警察局員林分局報請臺灣彰化地方法院檢察署檢察官偵查起訴。
    理      由
一、訊之被告丙○○矢口否認有何右揭犯行，辯稱：伊沒有恐嚇丁○○，是丁○○要
    和伊一同去向他的母親騙錢的，所以才簽下本票的；又機車鑰匙一直在他的身上
    ，伊沒有控制他的行動，不讓他回家云云。惟查：被告右揭犯罪事實，迭據被害
    人丁○○、被害人丁○○之母親甲○○以及被害人丁○○之父親戊○○於警訊時
    及偵審中指訴甚詳，有警訊及偵審筆錄附卷可稽，而被告所辯是丁○○要伊去配
    合騙他母親，偽裝丁○○欠伊錢一節，亦為被害人丁○○所堅決否認，參以丁○○稱被告亦有簽下一張十萬元之本票誘使其簽本票等情，有該本票一紙附於警卷
    可稽，更足見其所言非虛。再者，被害人丁○○與被告素不相識，毫無怨隙，並
    無必要於首次見面即與之共謀詐騙自己家人之理，且於簽下本票之前，尚因與丙○○在乙○○上址住處因此發生爭執而遭己○○掌摑乙節，亦據證人己○○於本
    園，並院審理時證稱：（為何打丁○○？）因為三更半夜我不知道他們（即被告
    與丁○○）在吵什麼，就出聲制止，但是丁○○還在吵，我就把他打下去了等語
    屬實（見本院九十年十一月六日訊問筆錄），是果如被告所辯是丁○○要伊配合
    騙他母親云云，則丁○○在簽下上開三紙本票時，理應心悅誠服，斷無在簽發之
    前與被告發生爭吵之理？綜上各節以觀，在在足認被告應有對丁○○恐嚇簽下本
    票、剝奪行動自由以及向甲○○施詐已臻明瞭。是被告上開所辯，顯屬圖卸刑責
    之飾詞，不足採信。本案事證明確，被告犯行至堪認定，應依法論科。
二、核被告丙○○所為，係涉有刑法第三百零二條第一項以非法方法剝奪行動自由罪
    、第三百四十六條第一項之恐嚇取財罪以及第三百三十九條第三項、第一項之詐
    欺取財未遂罪（此部份檢察官漏引法條，因起訴書內已將詐欺之事實敘明）。又
    本票為有價證券，且有交易價格，得轉該流通，執有本票即得行使該本票上之權
    利，被告既以恐嚇行為使丁○○交付本票而取得本票，即居於可得行使該本票之
    地位，犯罪即屬既遂，不因事後被害人未付該本票而阻礙其犯罪之完成，是公訴
    人認被告此部份犯行僅成立刑法第三百四十六條第一項之恐嚇取財罪未遂罪，容
    有未洽，附此敘明。又其罪名同為「恐嚇取財」，僅行為態樣有既遂與未遂之分
    ，應認無庸引刑事訴訟法第三百條變更檢察官起訴之法條，併此敘明。被告所犯
    上開三罪間，有方法結果牽連關係，為牽連犯，應依刑法第五十五條後段從一重
    恐嚇取財罪處斷。爰審酌被告之品行、犯罪之動機、智識程度、目的、手段、所
    生危害暨犯後態度等一切情狀，量處如主文所示之刑，以示儆懲。
據上論斷，應依刑事訴訟法第二百九十九條第一項前段，刑法第三百零二條第一項、
第三百四十六條第一項、第三百三十九條第三項、第一項、第五十五條，罰金罰鍰提
高標準條例第一條前段，判決如主文。
本案經檢察官江孟芝到庭執行職務。
中    華    民    國     九  十     年     十   二      月    二  十    日
                                    臺灣彰化地方法院刑事第二庭
                                        法      官  康  弼  周
右正本證明與原本無異。
如不服本判決，應於判決送達後十日內向本院提出上訴狀( 須附繕本 )。
告訴人或被害人對於判決如有不服具備理由請求檢察官上訴者，其上訴期間之計算係
以檢察官收受判決正本之日期為準。
                                        法院書記官  莊  金  屏
中    華    民    國     九  十     年     十二      月    二十五    日
刑法第三百零二條
私行拘禁或以其他非法方法，剝奪人之行動自由者，處五年以下有期徒刑、拘役或三
百元以下罰金。
因而致人於死者，處無期徒刑或七年以上有期徒刑，致重傷者，處三年以上十年以下
有期徒刑。
第一項之未遂犯罰之。
刑法第三百四十六條
意圖為自己或第三人不法之所有，以恐嚇使人將本人或第三人之物交付者，處六月以
上五年以下有期徒刑，得併科一千元以下罰金。
以前項方法得財產上不法之利益或使第三人得之者，亦同
前二項之未遂犯，罰之。
刑法第三百三十九條
意圖為自己或第三人不法之所有，以詐術使人將本人或第三人之物交付者，處五年以
下有期徒刑、拘役或科或併科一千元以下罰金。
以前項方法得財產上不法之利益或使第三人得之者亦同。
前二項之未遂犯罰之。


司法院資訊處製作；財團法人民間司法改革基金會備份。
